【裁判字號】    98,交上易,114
【裁判日期】    980617
【裁判案由】    過失傷害
【裁判全文】
臺灣高等法院刑事判決               98年度交上易字第114號
上  訴  人  臺灣士林地方法院檢察署檢察官
被      告  乙○
                    （現於國防部台南監獄執行中）
上列上訴人，因被告過失傷害案件，不服臺灣士林地方法院98年
審交易字第14號，中華民國98年2 月26日第一審判決（起訴案號
：臺灣士林地方法院檢察署97年度偵字第15064 號），提起上訴
，本院判決如下：
    主  文
原判決撤銷。
乙○因過失傷害人，處有期徒刑陸月，如易科罰金，以新臺幣壹
仟元折算壹日。
    事  實
一、乙○係現役軍人，無機車駕照，民國（下同）97年7月20 日
    下午2時28分許，騎乘車號Ｍ73一896號重型機車，沿臺北市
    士林區○○路由南往北方向行駛，途經承德路與劍潭路交岔
    路口時，本應注意車前狀況，隨時採取必要之安全措施，依
    當時情形，又無不能注意情事，竟疏於注意而闖紅燈，當場
    撞及正穿過承德路之行人甲○，致其受有右臉頰擦傷、下顎
    裂傷、右手肘擦傷、右脛骨與腓骨幹之閉鎖性骨折、右胸五
    根肋骨閉鎖性骨折等傷害。乙○於人車倒地後，肇事逃逸（
    業經軍事法院判處有期徒刑八月確定）。
二、案經甲○訴由國防部北部地方軍事法院檢察署函送臺灣士林
    地方法院檢察署檢察官偵查起訴。
    理  由
甲、證據能力之說明：
一、按被告以外之人於審判外之言詞或書面陳述，除法律有規定
    者外，不得作為證據，刑事訴訟法第159條第1項定有明文。
    又按，被告以外之人於審判外之陳述，雖不符前四條之規定
    ，而經當事人於審判程序同意作為證據，法院審酌該言詞陳
    述或書面陳述作成時情況，認為適當者，亦得為證據；當事
    人、代理人或辯護人於法院調查證據時，知有第159條第1項
    不得為證據情形，而未於言詞辯論終結前聲明異議者，視為
    有前項之同意，同法第159條之5，亦有明文。
二、本案據以認定被告前揭犯罪事實之證據，有部分屬傳聞證據
    ，惟因被告及公訴人於法院言詞辯論終結前，均未對於證據
    能力聲明異議，依刑事訴訟法第159條之5第1項、第2項規定
    ，視為同意上開證據具備證據能力，法院審酌該傳聞證據作
    成之情況，亦無違法或不當情事，因而認為適當，故該等傳
    聞證據均具證據能力，而得作為證據。
乙、實體方面：
一、前揭時地，因騎機車闖紅燈而撞倒行人，致被害人甲○受傷
    犯罪事實，業據被告（下稱被告）乙○，先後於警詢、偵查
    、原審及本院坦承不諱，核與告訴人甲○於警詢、軍事法院
    檢察署、偵查中指述車禍發生情形相符，並與證人鄭育旻、
    張和豐證稱情節一致，且有臺北市政府警察局士林分局交通
    分隊交通事故談話紀錄表、道路交通事故現場圖、道路交通
    事故調查報告表(一)、(二)、現場照片多張在卷可證，被告前揭
    自白，核與事實相符，自堪採信。又被害人因本件車禍受有
    右臉頰擦傷、下顎裂傷、右手肘擦傷、右脛骨與腓骨幹之閉
    鎖性骨折、右胸五根肋骨閉鎖性骨折（97年7 月24日行右脛
    骨開放性復位併骨內鋼釘固定手術，同年8月2日始出院）乙
    節，有慈濟醫院台北分院診斷證明書可稽。茲查，汽車行駛
    時，駕駛人應注意車前狀況，並隨時採取必要安全措施；道
    路交通全規則第94條第3 項，定有明文。被告雖未合法取得
    機車駕駛執照之駕駛人，依其智識、能力，應知悉上開規定
    ，以當時天候晴、日間自然光線照明、地面鋪設柏油、乾燥
    無缺陷、無障礙物，且視距良好，並無不能注意情事，被告
    於系爭交岔路口竟疏未注意而闖紅燈以致撞倒穿越道路行人
    ，致被害人受有上開傷害，被告就本件車禍發生，自有過失
    ，洵堪認定。又被告駕車過失與告訴人所受前揭傷害間，有
    相當因果關係，亦堪認定，是被告應負過失傷害之責甚明，
    從而，本件事證明確，被告上開過失傷害犯行，洵堪認定，
    自應依法論科。
二、核被告所為，係犯刑法第284條第1項前段之過失傷害罪。又
    被告於肇事前，未合法領有駕照，亦在行人穿越道闖紅燈而
    撞倒行人，均應依道路交通管理處罰條例第86條第1 項規定
    ，加重其刑。原審經審理結果，認被告罪證明確，予以論科
    ，固非無見。但查，被告有上開違規，應加重之法定事由，
    原審未詳細說明認定，自有違誤。檢察官以被告犯後未和解
    ，指摘原審量刑過輕，固非可取，但以上開未加重事由指摘
    原判決適用法律不當，非無理由，原判決亦有上開可議，即
    屬無可維持，應由本院撤銷改判。爰審酌被告未曾受有期徒
    刑以上刑宣告，有卷附臺灣高等法院被告前案紀錄表可參，
    素行尚可，惟無駕駛執照，貿然於服役休假期間騎乘機車，
    違規闖紅燈致被害人受有前開傷害，竟駛離現場，對被害人
    之身體造成莫大損害，影響被害人日常生活起居甚大，被告
    過失行為重大，被告法定代理人態度消極，又明確表示不願
    賠償被害人，惟念及被告於法院審理時尚知坦承犯行，犯後
    態度尚可，迄今未與被害人達成和解等一切情狀，量處被告
    有期徒刑六月，並諭知易科罰金折算標準，以示懲儆。
據上論斷，應依刑事訴訟法第369條第1項前段、第364條、第299
條第1項前段，道路交通管理處罰條例第86條第1 項，刑法第284
條第1項前段、第41條第1項前段，刑法施行法第1條之1，判決如
主文。
本案經檢察官李良忠到庭執行職務。
中    華    民    國    98    年    6     月    17    日
                  刑事第三庭審判長法  官  陳博志
                                  法  官  許文章
                                  法  官  蔡聰明
以上正本證明與原本無異。
不得上訴。
                                  書記官  陳建邦
中    華    民    國    98    年    6     月    17    日
刑法第284條：
因過失傷害人者，處6月以下有期徒刑、拘役或5百元以下罰金，
致重傷者，處1年以下有期徒刑、拘役或5百元以下罰金。
從事業務之人，因業務上之過失傷害人者，處1 年以下有期徒刑
、拘役或1千元以下罰金，致重傷者，處3年以下有期徒刑、拘役
或2千元以下罰金。


司法院資訊處製作；財團法人民間司法改革基金會備份。
